【裁判字號】    92,小上,111
【裁判日期】    920925
【裁判案由】    給付票款
【裁判全文】
臺灣高雄地方法院民事判決  九十二年度小上字第一一一號
    上  訴  人  乙○○
    被上訴人    甲○○
右當事人間請求給付票款事件，上訴人對於中華民國九十二年七月二十九日本院高雄
簡易庭九十二年度雄小字第二九一號第一審判決提起上訴，本院判決如左：
    主  文
上訴駁回。
第二審訴訟費用新台幣壹仟壹佰柒拾柒元由上訴人負擔。
    理  由
一、按對於小額程序之第一審判決之上訴，非以其違背法令為理由，不得為之；又所
    謂判決違背法令，乃指判決不適用法規或適用不當，或有民事訴訟法第四百六十
    九條第一款至第五款所列情形，民事訴訟法第四百三十六條之二十四第二項、第
    四百三十六條之三十二第二項準用第四百六十八條、第四百六十九條第一款至第
    五款分別定有明文。是以小額訴訟程序之上訴並無準用民事訴訟法第四百六十九
    條第六款之情形，上訴人即不得以原判決之理由矛盾為由提起上訴，合先敘明。
二、上訴意旨略以：上訴人與原審被告郭龍虎係夫妻關係，郭龍虎以上訴人所簽發面
    額新台幣（下同）十萬元之支票一紙（下稱系爭支票）背書交付予被上訴人時，
    約定被上訴人應於七日內將高雄縣大樹鄉○○街五十九巷十三之一號房屋之鐵窗
    裝好及繳清水電費，始得提示付款，其效力當然及於發票人即被上訴人，被上訴
    人既尚未履行裝回鐵窗之約定，即不得請求給付系爭票款，原判決竟未予審酌，
    仍就被上訴人對上訴人請求部分為勝訴之判決，顯有理由不備及矛盾之違背法令
    ，又原審誤認兩造間無直接原因關係，依票據法第十三條之規定，上訴人不得執
    被上訴人與郭龍虎間之約定對抗被上訴人云云，亦有適用法規不當及理由不備、
    矛盾之違背法令，為此，爰依法提起本件上訴，請求廢棄原判決對於上訴人不利
    之部分，並駁回被上訴人在第一審該部分之訴等語。
三、按票據債務人不得以自己與發票人或執票人之前手間所存抗辯之事由對抗執票人
    。但執票人取得票據出於惡意者，不在此限，票據法第十三條定有明文。故依票
    據法第十三條前段之反面解釋，票據債務人既僅得以其自己與執票人間所存抗辯
    之事由，對抗執票人，則以他人與執票人間所存抗辯之事由對抗執票人，即為該
    條規定所不許。又票據乃文義證券及無因證券，票據上之權利義務，悉依票上所
    載文義定之，與其基礎之原因關係各自獨立，票據上權利之行使，不以其原因關
    係存在為前提，故執票人行使票據上權利時，就其基礎之原因關係確係有效存在
    ，並不負舉證責任（最高法院九十一年度台簡上字第二二號裁判意旨參照）。本
    件被上訴人持有由上訴人所簽發、郭龍虎背書交付之系爭支票，屆期提示未獲兌
    現之事實，為兩造所不爭，且為原審所是認，則被上訴人為執票人，上訴人為發
    票人，郭龍虎為背書人亦即為被上訴人之前手等情，足堪認定，依前開規定，上
    訴人自不得以背書人郭龍虎與被上訴人間所存之抗辯事由對抗被上訴人，原審基
    此認定上訴人不得援引他人間之原因關係為抗辯，且因無其他證據證明被上訴人
    取得系爭支票係出於惡意或重大過失，而為上訴人敗訴之判決，並無適用法規不
    當或理由不備之情形。又小額訴訟程序之上訴並無準用民事訴訟法第四百六十九
    條第六款之規定，已如前述，職是，上訴人以原判決之理由矛盾為由提起上訴部
    分，乃有未合。從而，原判決並無適用法規不當或理由不備之情形，上訴意旨泛
    指原判決違背法令，依其表明原判決所違背之法令及內容，足認上訴為無理由，
    爰依民事訴訟法第四百三十六條之二十九第二款之規定，不經言詞辯論，駁回其
    上訴。
四、末按小額訴訟之上訴程序，法院為訴訟費用之裁判時，應確定其費用額，民事訴
    訟法第四百三十六條之十九第一項及第四百三十六條之三十二第一項亦定有明文
    。本件上訴裁判費為一千六百五十元，應由上訴人負擔。
五、據上論結，本件上訴為無理由，依民事訴訟法第四百三十六條之二十九第二款、
    第四百三十六條之三十二第二項、第四百四十九條第一項、第四百三十六條之十
    九第一項、第七十八條，判決如主文。
中      華      民      國    九十二    年      九      月    二十五    日
                                  台灣高雄地方法院民事第五庭
~B審判長法官  陳嘉惠
~B      法官  何悅芳
~B      法官  鍾素鳳
右正本係照原本作成。
本判決不得上訴。
中      華      民      國    九十二    年      九      月    二十五    日
~B法院書記官  黃麗緞


司法院資訊處製作；財團法人民間司法改革基金會備份。
